【裁判字號】    97,訴,4701
【裁判日期】    971222
【裁判案由】    給付買賣價金
【裁判全文】
臺灣臺北地方法院民事判決              97年度訴字第4701號
原      告  中租迪和股份有限公司
法定代理人  丁○○
訴訟代理人  戊○○
被      告  歐瑪斯國際開發有限公司
兼   上1人
法定代理人  丙○○
被      告  甲○○
被      告  文強國際企業股份有限公司
被      告  文駿企業股份有限公司
兼 上2  人
法定代理人  乙○○
前 6人共同
訴訟代理人  楊進銘律師
上列當事人間給付買賣價金事件，本院於民國97年12月8 日言詞
辯論終結，判決如下：
    主      文
被告應連帶給付原告新臺幣肆佰伍拾伍萬捌仟元，及自民國九十
七年三月五日起至清償日止，按日息萬分之五計算之違約金。
訴訟費用由被告連帶負擔。
    事實及理由
一、原告主張：被告歐瑪斯國際開發有限公司（下稱歐瑪斯公司
    ）於民國96年10月26日向伊購買電子字典、電磁爐、碎冰果
    汁機等物（下稱系爭貨物），總價款為新臺幣（下同）546
    萬9,600 元，並邀同被告文強國際企業股份有限公司（下稱
    文強公司）、文駿企業股份有限公司（文駿公司）、丙○○
    、甲○○、乙○○為連帶保證人，兩造訂有分期買賣契約書
    ，約明被告歐瑪斯公司應自96年10月26日起至98年10月30日
    止共24期清償，每期金額為22萬7,900 元。詎被告歐瑪斯公
    司竟自97年3 月5 日起發生退票情事，依上開買賣契約書第
    3 條約定，被告歐瑪斯公司喪失分期償還之期限利益，債務
    視為全部到期，並應自違約日起至清償日止，給付日息萬分
    之五之違約金。被告歐瑪斯公司迄積欠本金455 萬8,000 元
    及違約金未清償，迭經催討未獲置理。爰依消費借貸及連帶
    保證之法律關係，請求被告被告連帶給付等語。併聲明：如
    主文第1 項所示。
二、被告則以：伊與原告簽訂之買賣契約固記載向原告購買系爭
    貨物，惟兩造間應屬消費借貸及連帶保證關係，且原告迄未
    交付上開貨品，伊自得依民法第348 條第1 項、第264 條第
    1 項拒絕給付剩餘價款等語置辯，併均聲明：原告之訴駁回
    。
三、兩造不爭執之事實：
  (一)被告歐瑪斯公司於96年10月26日邀同被告文強公司、文駿公
    司、丙○○、甲○○、乙○○為連帶保證人，與原告簽訂分
    期買賣契約書，約定總價款為546 萬9,600 元，被告歐瑪斯
    公司應自96年10月26日起至98年10月30日止共24期清償，每
    期金額為22萬7,900 元，如有1 期不履行即視為全部到期；
    如未按期償付應付分期款項，自違約之日起至清償日止，應
    依違約金額按每日以萬分之五給付違約金，有買賣契約書可
    稽（見支付命令卷第4 頁、本院卷第34頁）
  (二)被告歐瑪斯公司自96年10月26日起迄97年2 月29日，共計繳
    付4 期計91萬1,600 元，自97年3 月起未遵期繳納分期款，
    尚欠455 萬8,000 元未還（見本院卷第51頁）。
四、原告主張：被告歐瑪斯公司未遵期付款，依約已喪失分期付
    款之期限利益，被告應依系爭買賣契約，連帶償還剩餘價金
    等情，惟為被告所否認，並以上揭情詞置辯，則本件爭點厥
    為：(一)兩造間究為何種法律關係？(二)系爭貨品已否交付被告
    ？
  (一)兩造間究為何種法律關係？
  1.按原告於起訴原因已有相當之證明，而被告於抗辯事實並無
    確實證明方法，僅以空言爭執者，當然認定其抗辯事實之非
    真正，而應為被告不利益之裁判（最高法院18年上字第1679
    號判例參照）。本件系爭貨物交易流程，係由原告先向被告
    文強公司購買系爭貨品，再以分期付款方式將系爭貨品出售
    予被告歐瑪斯公司，各有原告與被告文強公司、歐瑪斯公司
    簽訂買賣契約書及原告與被告文強公司簽訂買賣契約書為憑
    （見本院97年度促字卷第4 頁及本院卷第42、43頁）。依原
    告與被告文強公司、歐瑪斯公司簽訂買賣契約書第1 條記載
    ：「買賣標的物係基於丙方（即歐瑪斯公司）為甲方（即原
    告）申請辦理融資性租賃或分期付款買賣，經丙方之請求與
    指定，由甲方向乙方（即文強公司）購買再出租或出售予丙
    方（以甲、丙方所訂契約為準），其名稱、廠牌、規格及型
    式、機器序號、單位、數量詳列如下：…」等約定，再徵諸
    上開2 件買賣契約之標的物，無論名稱、廠牌、規格及型式
    、數量及單位均無不同，被告文強公司並以買賣為名開立統
    一發票予原告，若被告文強公司未實際出售系爭貨品予原告
    ，猶簽發業務上製作之統一發票交付原告，豈非涉有違反商
    業會計法之刑事犯行，益證兩造間確屬買賣關係無疑。
  2.證人即被告關係企業大泰公司副總經理己○○固到庭證稱：
    「被告公司大部分經銷品牌商品，屬於較時髦產品」、「文
    強公司不太可能出售系爭貨品給原告可能」、「文強公司未
    將這批貨物賣給原告」、「歐瑪斯公司未向原告購買這批貨
    物，因為文強沒有生產這些產品」等詞（見本院卷第57頁背
    面及第58頁），惟證人己○○不諱言：「於系爭貨物交易時
    已未在歐瑪斯公司或文強公司任職，且若歐瑪斯公司或文強
    公司欲購買貨品，亦非必經其手」（本院卷第58頁），縱令
    證人己○○擔任職務可能與被告歐瑪斯公司或文強公司有密
    切往來，仍不得憑其片面臆測，驟認兩造間不存在買賣關係
    ，尚不足為有利於被告之認定。
  3.綜上，被告空言否認買賣關係存在云云，辯稱：兩造間係消
    費借貸關係云云，並未提出證據以實其說，委無可採。
 (二)系爭貨品已否交付被告？
  1.按物之出賣人，負交付其物於買受人，並使其取得該物之所
    有權之義務，民法第348 條第1 項定有明文。而該條所謂交
    付，並非以現實交付為限，如依民法第761 條第1 項但書及
    第2 項、第3 項規定之簡易交付、占有改定及指示交付，亦
    發生交付之效力（最高法院70年台上字第4771號判例參照）
    。本件原告既為與被告歐瑪斯公司間買賣契約之出賣人，當
    負有交付買賣標的物，並使被告歐瑪斯公司取得所有權之義
    務。
  2.依原告與被告文強公司、歐瑪斯公司三方簽訂買賣契約書第
    5 條、第6 條約定：「標的物之交付：乙方（即文強公司）
    應確實將標的物直接交付予丙方（即歐瑪斯公司）。且經丙
    方完成驗收並將標的物之『交貨與驗收證明書』交付予甲方
    （即原告）時，視為甲方已將標的物交付予丙方且驗收完成
    ，同時該標的物之所有權及危險負擔，始視為移轉予甲方」
    、「乙方（即文強公司）保證標的物之規格、性能、機能式
    樣、設計、交貨條件或其他約定事項完全符合丙方（即歐瑪
    斯公司）之使用目的」（見本院卷第42頁）；兩造間買賣契
    約第2 條亦約明：「本契約簽定後，乙方（即歐瑪斯公司）
    除負有受領之絕對義務外，並應於受貨驗收或收到貨物提單
    後，填具交貨驗收證明書予甲方（即原告）；如為第三人直
    接供貨時，則由乙方自行向第三人領貨驗收後，亦應出具交
    貨驗收證明書予甲方…」等詞（見支付命令卷第4 頁），足
    見兩造就系爭貨品之驗收、核對與確認均特別約定由被告歐
    瑪斯公司單獨負擔。被告歐瑪斯公司雖辯稱：原告始終無法
    提出系爭標的物之進貨單、出貨單或發票，顯見根本不存在
    買賣標的物，且原告陳稱係以占有改定方式以代交付，然此
    等交易方式原告仍應存有銷貨紀錄，原告一直無法提出，顯
    見其請求無據云云。惟原告已提出由被告文強公司開立與系
    爭貨物相符數量、規格之統一發票（見本院卷第63頁），被
    告歐瑪斯公司復依系爭買賣契約出具「買賣標的物交貨與驗
    收證明書」予原告，其上記載「…其買賣標的物或其提單（
    以提單之交付視為完成該標的之交付）確實已收到並驗收無
    誤，一切認為完全滿意…」（見本院卷第32頁），為被告所
    不爭執，堪認原告確有交付系爭貨品至明，被告空言否認原
    告未交付系爭貨物，主張同時履行抗辯權云云，即無憑據，
    不足採信。
五、綜上所述，原告依買賣及連帶保證之法律關係，請求被告歐
    瑪斯公司、文強公司、文駿公司、甲○○、乙○○、丙○○
    等連帶給付原告455 萬8000元，及自97年3 月5 日起至清償
    日止，依日息萬分之五計算之違約金，為有理由，應予准許
    。
六、本件為判決之基礎已臻明確，兩造其餘之攻擊或防禦方法及
    證據，經本院斟酌後，認為均不足以影響本判決之結果，亦
    與本案爭點無涉，自無逐一詳予論駁之必要，併此敘明。
七、據上論結：本件原告之訴為有理由，依民事訴訟法第78條、
    第85條第2 項，判決如主文。
中    華    民    國    97    年    12    月    22    日
                  民事第五庭    法  官  胡宏文
以上正本係照原本作成
如對本判決上訴，須於判決送達後20日內向本院提出上訴狀
中    華    民    國    97    年    12    月    22    日
                                書記官  曾寶生


司法院資訊處製作；財團法人民間司法改革基金會備份。
